臺灣臺東地方法院民事裁定
110年度家聲字第68號
聲  請  人  王富明  
非訟代理人  蕭享華律師(法律扶助)
相  對  人  余雅芳  
            余懷恩  

上列當事人間請求給付扶養費事件，本院裁定如下：
    主      文
相對人余雅芳應給付聲請人新臺幣貳萬零伍佰陸拾元，及自民國
一一○年十一月起至聲請人死亡之日止，按月於每月十日前給付
聲請人新臺幣肆仟壹佰壹拾貳元之扶養費用。
相對人余懷恩應給付聲請人新臺幣貳萬零伍佰陸拾元，及自民國
一一○年十一月起至聲請人死亡之日止，按月於每月十日前給付
聲請人新臺幣肆仟壹佰壹拾貳元之扶養費用。
聲請程序費用，由相對人余雅芳負擔新臺幣壹仟元，由相對人余
懷恩負擔新臺幣壹仟元。 
    理  由
一、聲請人之聲請意旨略以：聲請人王富明為相對人余雅芳及余
    懷恩2人之父，聲請人與相對人2人之母余晴涵(原名余春花)
    婚後育有余利沙(原名余雅婷)及相對人2人，嗣聲請人與余
    晴涵於民國79年7月30日經法院判決離婚，余利沙及相對人2
    人之權利義務經裁判由余晴涵單獨行使負擔，而余利沙、相
    對人余雅芳及余懷恩當時分別為7歲、5歲及3歲。余利沙已
    於104年2月25日死亡。經查，聲請人於婚後遭遇重大車禍，
    造成脊椎重傷，83年間領有中度身障手冊，迄今行動不便，
    身體移動需要使用輪椅，無法從事謀生工作，且聲請人名下
    無價值財產，難以靠自己維持生活，有受扶養之必要。相對
    人2人自父母離婚後均未與聲請人連繫，亦未與聲請人同住
    或履行扶養義務，客觀上難以由當事人協調扶養之方式。而
    扶養所需之各項費用雖無法一一細數，惟行政院主計處就我
    國各地區所統計之最低生活費，乃依照中央主計機關所公布
    當地區最近一年平均每人消費支出之百分之60所定，應屬每
    人於當地區維持生活最低基本水準之標準，聲請人無其他娛
    樂奢侈支出，以臺灣地區最低生活費作為聲請人扶養費用之
    計算基準，應無過高之虞。依行政院衛生福利部公布臺灣地
    區110年最低生活費為新臺幣(下同)13,288元，相對人2人正
    值青壯年，有勞動能力，並對於聲請人之扶養具扶養能力，
    則聲請人所需扶養費用應由相對人2人平均分擔，即相對人2
    人各應分擔6,644元，爰依民法第1114條第1款、第1117條第
    2項，第1120條為聲請。並聲明:相對人2人應自聲請狀繕本
    送達翌日起至聲請人死亡之日止，按月於每月10日前各給付
    聲請人6,644元。
二、相對人2人經本院合法通知，均未到庭，亦未提出書狀為任
    何答辯或陳述。
三、本院之判斷：
(一)兩造之關係：
    聲請人王富明為相對人余雅芳及余懷恩的父親之事實，有兩
    造之戶籍謄本在卷可稽，堪信為真實。
(二)本件請求之法律依據：
    按直系血親相互間，互負扶養義務；負扶養義務之順序，以
    親等較近之直系血親卑親屬為先，並應各自依其經濟能力，
    分擔義務；受扶養權利者為直系血親尊親屬，以不能維持生
    活者為限，此觀諸民法第1114條第1款、第1115條第1項第1
    款、第2項、第3項、第1117條等規定甚明。再所謂不能維持
    生活，係指無財產足以維持生活而言（最高法院81年度台上
     字第1504號判決意旨參照）。是以，受扶養權利人如係直
    系血親尊親屬，毋須以無謀生能力為請求扶養之必要條件，
    僅需不能以自己之財產維持生活，即有受扶養之權利。本件
    聲請人既為相對人2人之直系血親尊親屬，縱有謀生能力，
    倘其確有不能維持生活之情事，依上開規定，相對人2人對
    聲請人仍負有扶養之義務。
(三)聲請人是否能維持生活：
    聲請人王富明名下無任何財產，107年至109年3年間，僅於1
    09年有所得15,000元，有本院依職權查詢之稅務電子閘門財
    產所得調件明細表在卷足憑(見本院卷第18-20頁)。堪認聲
    請人目前確處於不能維持生活之狀態。
(四)相對人2人是否有扶養能力:
 1、余雅芳名下無財產，其於107年-109年之收入分別為66,760
    元、76,160元、194,900元。再余懷恩名下無財產，其於107
    年-109年之收入分別為0元、0元、75,978元。
 2、余雅芳及余懷恩2人之所得雖不多，然余雅芳現年36歲，余
    懷恩現年34歲，正值青壯年，應仍有勞動及工作能力，是余
    雅芳及余懷恩應有扶養聲請人之能力。　　
(五)聲請人有預為請求之必要：
    依民事訴訟法第246條之規定，請求將來給付之訴，以有預
    為請求之必要者為限，得提起之。此一規定於家事非訟事件
    中之親屬間扶養事件，其情形相類似，自應為相同之處理，
    故就本件應予以類推適用。本件聲請人主張其不能維持生活
    ，請求相對人2人給付扶養費，相對人2人就未來應給付聲請
    人之扶養費有到期不履行之虞，聲請人自得提起將來給付之
    請求。是聲請人本於民法上扶養費請求權之法律關係，請求
    相對人2人給付未來之扶養費，自屬有據。
(六)關於聲請人受扶養費用之酌定：
    扶養之程度，應按受扶養權利者之需要，與負扶養義務者之
    經濟能力及身分定之，民法第1119條定有明文。經查，聲請
    人主張聲請人受扶養費用依行政院衛生福利部公告之臺灣省
    110年最低生活費13,288元為標準，本院衡酌聲請人之所得
    、年齡、健康情形，與相對人2人之上開所得及年齡等，應
    屬可採，惟聲請人每個月另可領取中低收入戶身心障礙生活
    補助津貼5,065元，有臺東縣政府110年6月8日府社救字第11
    00117420號函及附件在卷足憑(見本院卷第31-32頁)，應予
    扣除，故本院聲請人受扶養之費用應為8,223元(計算式:13,
    288－5,065）＝8,223)。
(七)相對人2人應負擔之扶養程度即其扶養費數額:
　　本院審酌余雅芳及余懷恩之年齡、過往之經濟收入等一切情
    狀，認余雅芳及余懷恩就聲請人所需扶養費用以各1比1之比
    例分擔為適當。從而，本件聲請人應受扶養費用為8,223元
    ，余雅芳及余懷恩應分擔之扶養費用為各4,112元(計算式：
    8,223÷2=4,112，4捨5入)
(八)綜上所述，聲請人基於扶養之法律關係，請求相對人余雅芳
    及余懷恩應自聲請狀繕本送達翌日起至聲請人死亡之日止，
    各別按月於每月10日前給付聲請人4,112元，為有理由，應
    予准許，至逾此金額之請求部分，則無理由，不應准許。惟
    因法院酌定扶養費之負擔方式及給付金額，核其性質係屬非
    訟事件，法院為裁判時，仍不受當事人聲明事項之拘束，  
    家事事件法第126條準用同法第100條第1項之規定亦可資參
    照，故聲請人雖請求相對人2人每月各應給付扶養費之金額
    為6,644元，其逾越上開範圍部分，仍不生駁回其餘請求之
    問題。再本件聲請狀繕本於110年6月3日分別送達於余雅芳
    及余懷恩，有送達回證在卷可稽(見本院卷第29-30頁)，則
    自相對人2人收受起訴狀繕本翌日起至本件裁定作成時即110
    年10月15日已到期之扶養費，相對人2人應各自給付之金額
    為110年6月至10月合計5期為20,560元(計算式:4,112×5=20,
    560)，未到期之扶養費則由相對人2人各自110年11月起按月
    於每月10日前給付聲請人4,112元。
四、依家事事件法第125條、第104條第3項，裁定如主文。
中    華    民    國  110    年    10   月     15    日
                  家事法庭      法  官  馬培基
以上正本係照原本作成
如不服本裁定應於送達後10日內向本院提出抗告狀，並繳納抗告
費新臺幣1,000元
中    華    民    國  109    年    10   月     15    日
                                書記官  鄭志釩